臺灣雲林地方法院刑事判決　　　　　　　 96年度易字第697號
公　訴　人　臺灣雲林地方法院檢察署檢察官
被　　　告　乙○○
上列被告因詐欺案件，經檢察官提起公訴（96年度偵字第4569號
、第5720號），於準備程序進行中，被告就被訴事實為有罪之陳
述，經本院告知簡式審判程序意旨，並聽取公訴人、被告之意見
後，本院合議庭裁定由受命法官獨任依簡式審判程序審理，判決
如下：
    主  文
乙○○幫助意圖為自己不法之所有，以詐術使人將本人之物交付
，累犯，處有期徒刑捌月。
    事實及理由
壹、程序方面：
    本件係經被告乙○○於準備程序期日為有罪之陳述，而經本
    院合議庭裁定由受命法官獨任依簡式審判程序加以審理，則
    依據刑事訴訟法第273條之2、同法第159條第2項之規定，不
    適用傳聞法則有關限制證據能力之相關規定；並得依同法第
    310條之2之準用同法第454 條之規定製作略式判決書，依法
    僅需記載犯罪事實、證據名稱及應適用之法條，並得以簡略
    方式為之，如認定之犯罪事實、證據及應適用之法條，與檢
    察官聲請簡易判決處刑書或起訴書之記載相同者，得引用之
    ，合先敘明。
貳、實體方面：
一、構成犯罪事實：
  (一)乙○○前(1)於民國80年7月2日，因違反麻醉藥品管理條例案
    件，經本院以80年度易字第508號判決判處有期徒刑7月，緩
    刑4年確定；(2)又於82年3月21日，因違反麻醉藥品管理條例
    案件，經本院以82年度易字第364號判決判處有期徒刑6月確
    定（嗣經易科罰金結案），前開(1)之緩刑乃經法院裁定撤銷
    ；(3)又於82年10月27日，因違反麻醉藥品管理條例案件，經
    本院以82年度易字第1255號判決判處有期徒刑6 月確定；(4)
    又於83年1 月28日，因違反肅清煙毒條例案件，經本院以83
    年度訴字第13號判決判處有期徒刑3年4月確定，與前開(3)案
    件，經法院定其應執行有期徒刑3年8月，經接續前開(1)之徒
    刑執行，於84年8月14日縮短刑期假釋出監；(5)又於86年7月
    9 日，因違反肅清煙毒條例等案件，經本院以86年度訴字第
    256號判決判處有期徒刑3年4月、8月，經定其應執行有期徒
    刑3 年10月，嗣經上訴後又撤回上訴而確定，前開假釋遂被
    撤銷，剩餘殘刑有期徒刑2年3月15日；(6)又於87年3 月12日
    ，因違反麻醉藥品管理條例案件，經臺灣高等法院臺南分院
    以87年度上訴字第40號判決判處有期徒刑8 月、5年2月，經
    定應執行有期徒刑5年7月確定，並與前開(5)所處之刑再定其
    應執行有期徒刑9年3月，經與前開殘刑接續入監執行，於92
    年5月9日縮短刑期假釋出監，於94年間復因施用第一、二級
    毒品案件，經法院裁定應送勒戒處所觀察勒戒，其前開假釋
    亦再被撤銷，而入監執行殘刑有期徒刑5年6月2 日，嗣逢中
    華民國96年罪犯減刑條例公布施行，甫於96年7 月16日減刑
    期滿執行完畢出監。
  (二)詎乙○○不知悔改，其能預見提供自己金融帳戶資料供他人
    使用，可能幫助他人實施財產犯罪，竟仍基於縱使遭他人利
    用作為詐欺取財之人頭帳戶，亦不違背其本意之不確定幫助
    故意，於看見報紙刊登收購金融帳戶之廣告後，乃於96年8
    月24日、同年月27日分別前往京城銀行斗南分行、彰化銀行
    斗南分行，申辦存款帳戶（戶名均為：乙○○，京城銀行斗
    南分行帳號：000000000000號，彰化銀行斗南分行帳號：00
    000000000000號），於取得該等帳戶之存摺、提款卡及密碼
    後，即以電話聯絡收購帳戶之人，並於同年月28日（起訴書
    誤載為26日）下午2 時許，在雲林縣斗南鎮○○路○段455號
    麥當勞前，以總金額新臺幣（下同）8,000 元之代價，將上
    開2 筆帳戶之存摺、提款卡、密碼及印鑑等相關金融帳戶資
    料，同時出售與真實姓名年籍均不詳之某成年男子「陳先生
    」。嗣該「陳先生」所屬或由「陳先生」處輾轉取得上開帳
    戶資料之犯罪集團乃基於意圖為自己不法所有之犯意聯絡，
    (1)於同年月31日下午1 時30分許，由詐騙集團成員撥打電話
    與人在臺北縣板橋市○○路○ 段491巷8之3號4樓之丁○○○
    聯繫，向丁○○○佯稱係「高雄偵查隊」人員，旋將電話轉
    交予自稱其長官「書記官」之另一成員接聽，其等並向丁○○○詐稱因丁○○○提供人頭帳戶與詐騙集團使用，法院將
    凍結其帳戶，要求丁○○○先將其存於臺北富邦商業銀行雙
    園分行（帳號：000000000000號）之存款轉匯到乙○○之上
    開彰化銀行斗南分行帳戶保管，待排除丁○○○涉案後，再
    將其存款匯回丁○○○之臺灣銀行帳戶，致丁○○○誤信為
    真而陷於錯誤，遂依該詐騙集團成員之指示，於同日下午2
    時20分許，前往臺北富邦商業銀行雙園分行，將其帳戶內存
    款共381,240 元匯入乙○○之上開彰化銀行斗南分行帳戶，
    旋即遭他人提領一空；(2)該詐騙集團某成員，又於96年8 月
    31日某時許，撥打電話與丙○○聯繫，向丙○○佯稱係「警
    政署周先生」，因丙○○遭他人冒用身分，申請數家銀行帳
    戶及申請開設「天成有限公司」，將凍結其帳戶存款，要求
    丙○○先將帳戶內存款100 萬元匯至乙○○上開京城銀行斗
    南分行之帳戶保管，協助檢察官偵辦案件，待案情釐清之後
    ，再退還其所匯款金額，致丙○○誤信為真而陷於錯誤，遂
    依該詐騙集團成員指示，於同日前往臺灣銀行松山分行，將
    其所有位於該分行帳戶（帳號：000000000000000 號）內之
    存款100 萬元，匯至乙○○之上開京城銀行斗南分行帳戶內
    （旋於同日為他人提領10萬元後，於同年9月6日因列為警示
    帳戶而將餘額90萬元轉結）。嗣丁○○○因該詐騙集團成員
    未再與其聯絡，亦未將其匯出之款項依約匯回其臺灣銀行之
    帳戶，丙○○於同日匯款後，返家深思後，雙雙發覺受騙而
    報警，始循線查悉上情。
二、證據名稱：
  (一)被害人丁○○○於警詢中之證述。
  (二)被害人丁○○○於臺北富邦銀行雙園分行之存摺封面影本。
  (三)匯款委託書（證明聯）。
  (四)彰化銀行斗南分行帳號：00000000000000號帳戶交易明細查
    詢表、個人戶顧客資料卡。
  (五)被害人丙○○於警詢中之證述。
  (六)臺灣銀行匯出匯款回條聯(2)。
  (七)臺北縣政府警察局土城分局清水派出所受理刑事案件報案三
    聯單、內政部警政署反詐騙案件紀錄表。
  (八)京城銀行斗南分行帳號：000000000000號帳戶開戶資料及客
    戶存提款記錄單。
  (九)被告於警詢、檢察官偵查及本院審理時之自白。而被告前開
    自白核與上開積極證據相吻合，應與事實相符，可予採信。
三、論罪科刑之理由：
  (一)按刑法上之幫助犯，係對於犯罪與正犯有共同之認識，而以
    幫助之意思，對於正犯資以助力，而未參與實施犯罪之行為
    者而言，是以，如未參與實施犯罪構成要件之行為，且係出
    於幫助之意思提供助力，即屬幫助犯，而非共同正犯。本件
    不詳之犯罪集團成員以上開將凍結被害人帳戶而須匯款集中
    保管之方式，向被害人丁○○○、丙○○騙取金錢之所為，
    係犯刑法第339條第1項之詐欺取財罪。被告將其上開帳戶之
    存摺、提款卡、密碼及印鑑提供予不法犯罪集團使用，致使
    被害人匯款入其上開帳戶，該單純提供金融帳戶存摺、提款
    卡、密碼及印鑑之行為，乃對他人遂行詐欺取財之犯行資以
    助力，核其所為，係犯刑法第30條第1項前段及同法第339條
    第1項之幫助詐欺取財罪。
  (二)被告既係以單一幫助行為侵害被害人丁○○○、丙○○之財
    產法益，並觸犯數個罪名，為同質想像競合犯，仍從一重之
    幫助詐欺取財罪論處。
  (三)被告有如上開犯罪事實欄所載之前案科刑及執行紀錄，有卷
    附臺灣高等法院被告前案紀錄表可按，其受有期徒刑之執行
    完畢後，5 年以內故意再犯本件有期徒刑以上之罪，為累犯
    ，應依刑法第47條第1項之規定，加重其刑
  (四)被告係以幫助他人犯罪之意思而參與，所為核係刑法第339
    條第1項詐欺取財罪之幫助犯，爰依刑法第30條第2 項規定
    ，按正犯之刑減輕之，並依法先加後減之。
  (五)本院審酌被告曾有如犯罪事實欄所載之多項前科，素行不佳
    ，甫於96年7 月16日減刑出獄，仍不知警惕、悔改，且政府
    、金融機關已大量宣導勿將金融帳戶資料出借、出售他人，
    被告為貪圖8,000 元之小利，竟再犯本件出賣金融帳戶資料
    ，幫助他人實施詐欺取財之犯行，致使被害人丁○○○、丙○○受詐騙之金額高達1,381,240 元，幫助詐騙之金額甚多
    ，且被告提供人頭帳戶，不僅妨礙檢警機關對於犯罪之查緝
    ，更助長詐欺取財等財產犯罪之盛行，破壞社會治安及金融
    秩序甚大，而詐騙集團以此種電話語音行騙，已行之多年，
    不但未見減緩，反而手法不斷推陳出新，層面更擴及全部民
    眾，幾乎人人均曾接獲詐騙電話，究其如此囂張之因，即在
    於以人頭帳戶作為詐騙工具，致使查緝犯罪困難，而良善百
    姓常因一通電話，即令多年辛苦所得之存款化為烏有，是被
    告提供金融帳戶予他人使用，惡性不輕，實不宜輕縱，且被
    告迄今未與被害人和解，惟念被告未曾有財產犯罪之相關前
    科，本件被害人丙○○被詐款項有90萬元因警示帳戶而轉結
    結清，未遭犯罪集團提領，且被告犯後坦承犯行，尚能知錯
    並表示悔意之態度，及其僅國中畢業，智識程度不高等一切
    情狀，量處如主文所示之刑，以示懲儆。至公訴人於起訴書
    對被告具體求處有期徒刑10月，尚嫌過重，併予敘明。
四、應適用之法條：
  (一)刑事訴訟法第299條第1項前段、第273條之1第1項、第310條
    之2、第454條第1項。
  (二)刑法第30條第1項前段、第2項、第339條第1項、第55條、第
    47條第1項。
  (三)刑法施行法第1條之1第1項、第2項前段。
本案經檢察官甲○○到庭執行職務。
中　　華　　民　　國　　96　　年　　12　　月　　14　　日
                  刑事第六庭  法  官  廖國勝
以上正本證明與原本無異。
如不服本判決，應於判決送達後10日內，向本院提出上訴狀。（
須附繕本）
                              書記官 李松坤
中　　華　　民　　國　　96　　年　　12　　月　　14　　日
刑法第30條：
幫助他人實行犯罪行為者，為幫助犯。雖他人不知幫助之情者，
亦同。
幫助犯之處罰，得按正犯之刑減輕之。
刑法第339條：
意圖為自己或第三人不法之所有，以詐術使人將本人或第三人之
物交付者，處五年以下有期徒刑、拘役或科或併科一千元以下罰
金。
以前項方法得財產上不法之利益或使第三人得之者，亦同。
前二項之未遂犯罰之。
